【裁判字號】    90,上易,3563
【裁判日期】    901231
【裁判案由】    賭博
【裁判全文】
臺灣高等法院刑事判決                            九十年度上易字第三五六三號
    上  訴  人  臺灣宜蘭地方法院檢察署檢察官
    被      告  丁○○
右上訴人因被告賭博案件，不服臺灣宜蘭地方法院九十年度易字第二二五號，中華民
國九十年八月三十日第一審判決（起訴案號：臺灣宜蘭地方法院檢察署九十年度偵字
第七三一號）提起上訴，本院判決如左：
   主  文
原判決關於丁○○部分撤銷。
丁○○共同以賭博為常業，處有期徒刑肆月，如易科罰金，以佰元折算壹日。扣案
之撲克牌機檯二十部、麻將機檯二部、彈珠機檯二部及小瑪莉機檯一部（均含ＩＣ板
共計二十五片）及賭資一萬三千四百五十元、寄分卡八十張、開分鑰匙二支及日報表
一張均沒收。
    事  實
一、丁○○基於常業賭博之犯意，自民國八十九年一月二十七日起，在宜蘭縣宜蘭市
    ○○○路十六號公眾得出入之場所經營「葡京遊藝場」，擺設電動賭博機具撲克
    牌機檯二十部、麻將機檯二部、彈珠機檯二部及小瑪莉機檯一部，藉與不特定之
    人賭博財物，並僱用共同有常業賭博犯意聯絡之己○○（業經判決有罪在案）擔
    任開分員與不特定多數人賭博財物。又明知經營電子遊戲場業管理條例業於八十
    九年二月三日公布施行，而未依電子遊戲場業管理條例規定登記者，不得經營電
    子遊戲場業，竟自上開條例生效日起繼續經營上開電子遊戲場。渠等之賭博方式
    為撲克牌機檯以新臺幣（下同）一千元開一千分，每次最低以二十分至八十分不
    等之分數押注，麻將機檯與彈珠機檯均以一百元開十分，每次最低以一分押注，
    小瑪莉機檯則以一百元開一百分把玩，俟打玩上開機具結束後，再向開分員即被
    告己○○結算累積之分數，每一千分可得同分之積分卡，再持積分卡向丁○○以
    一千分兌換一千元之比例兌換現金或財物。嗣於八十九年三月三日二十二時十五
    分許，乙○○、丙○○、甲○○及戊○○等四人（業經判決有罪在案）均正在前
    開「葡京遊藝場」賭博財物時為警當場查獲，並扣得上揭賭具撲克牌機檯二十部
    、麻將機檯二部、彈珠機檯二部及小瑪莉機檯一部（均含ＩＣ板共計二十五片）
    及當場查獲之賭資新台幣一萬三千四百五十元、丁○○所有供犯罪所用之寄分卡
    八十張、開分鑰匙二支及日報表一張。
二、案經宜蘭縣警察局宜蘭分局移送臺灣宜蘭地方法院檢察署檢察官偵查起訴。
    理  由
一、被告丁○○未於言詞辯論期日到場，惟據其在本院調查時到場固坦承於右揭時地
    為警查獲撲克牌機檯二十部、麻將機檯二部、彈珠機檯二部、小瑪莉機檯一部（
    均含ＩＣ板共計二十五片）及賭資一萬三千四百五十元、寄分卡八十張、開分鑰
    匙二支及日報表一張之事實，惟堅詞否認有何賭博犯行，辯稱：遊藝場內之機檯
    均屬娛樂性質，賭客所贏得之分數可以暫時保留或兌換寄分卡，但不能換現金或
    獎品等語。
二、惟查：右開事實，業據同案被告乙○○在警訊中坦承有賭博之事實不諱。乙○○
    在警訊中供稱：「 (如不玩時如何洗分兌換？) 樸克牌機台如有餘分一千分可向
    開分小姐洗分，開分小姐會給一千分之積分卡後，客人再持積 (寄) 分卡向現場
    負責人丁○○兌換新台幣一千元，其他機台如有餘分兌換洗分之方式相同，」、
    「 (你到該店把玩過幾次？輸贏如何？)約五、六次，有輸有贏不一定。」、「
    (你前後兌換過幾次？)我向丁○○兌換過一次現金一千元」等語甚明 (見偵查卷
    第六頁)。同案被告戊○○在偵查中亦供稱：「：： 我有看到海報，贏分可以換
    現金」等語 (見偵查卷第四九頁) ，並在本院審理時到庭證稱：「：：積分卡可
    以換東西，：：好像換獎品，我記得可以換腳踏車等物品。我是看海報上寫的」
    等語甚明 (見本院卷第八五頁) 。雖上開海報未經扣案，但「葡京遊藝場」確有
    海報張貼之事實，業經同案被告己○○、乙○○在原審供明在卷 (見原審卷第五
    ０頁) ，顯見戊○○之所供並非無憑。又乙○○在警訊所為上開之供述，經本院
    審理時當庭勘驗其警訊中之錄音結果，錄音清晰，一問一答，內容與上開警訊筆
    錄所載相符 (見本院審理筆錄) ，參諸乙○○在本院時亦自承在警訊中確有上開
    供述 (見本院卷第四四頁) ，乙○○空言翻供辯稱係警方說承認即可讓伊走云云
    ，不足採取。又雖被告及共犯己○○辯稱洗分時只可以換取寄分卡，客人打整數
    時結算寄分卡，或未到整數時視為放棄而交付整數之寄分卡云云，惟查被告經營
    之遊藝場之寄分卡均係印製為一千分、五百分、一百元分之整數定額，但依扣案
    之計分卡即員工營業成績登記紀錄，其洗分記錄之統計均非依上開一千、五百或
    一百之整數結算，且將開分合計之總數扣除洗分合計之總數後，並記載再扣除營
    業之開銷五九０元，作為員工移交營業之現金記錄，此有上開計分卡附卷可參 (
    見偵查卷第十六頁) ，顯見上開開分之收入，與洗分之支出，均有現金結算之問
    題，被告辯稱客人所打之餘分，僅可換寄分卡云云，不足採取。綜上所述，被告
    所辯均不足採。此外，並有撲克牌機檯二十部、麻將機檯二部、彈珠機檯二部及
    小瑪莉機檯一部（均含ＩＣ板共計二十五片）及賭資新台幣一萬三千四百五十元
    、寄分卡八十張、開分鑰匙二支及日報表一張扣案可憑。本件事證已明，被告犯
    行，堪予認定。
三、按刑法第二百六十六條第一項所謂「財物」，原不以金錢或物質為限。凡有經濟
    上價值者，均可謂為財物。本件被告丁○○所經營之電動玩具店，賭客雖可兌換
    寄分卡，但亦可兌換現金及腳踏車等財物，自係有經濟價值，可為賭博之財物。
    再按未依電子遊戲場業管理條例規定辦理營利事業登記者，不得經營電子遊戲場
    業，違反者應予處罰，電子遊戲場業管理條例第十五條、第二十二條定有明文。
    核被告丁○○所為，係犯刑法第二百六十七條之常業賭博罪，並違反電子遊戲場
    業管理條例第十五條未依同條例辦理營利事業登記，不得經營電子遊戲場業之規
    定，而觸犯同條例第二十二條之罪。被告係以一行為觸犯上開二罪，為想像競合
    犯，應從較重之常業賭博罪處斷。又被告丁○○與黃瓊慧就常業賭博罪部分有犯
    意聯絡與行為分擔，為共同正犯。
四、原審予以論罪科刑，固非無見。惟查：被告丁○○確有常業賭博及違反電子遊戲
    場業管理條例之犯行，業如前述，原審未詳加勾稽，遽信被告之辯解，而為諭知
    被告無罪之判決。檢察官上訴指摘原判決不當即有理由，應由本院將原判決關於
    被告丁○○部分撤銷，並自為判決。爰審酌被告之品行、素行、犯罪之動機、目
    的、手段、經營賭博業之時間尚短金額非鉅及犯罪後態度等一切情狀，從輕量處
    如主文第二項所示之刑，並就諭知易科罰金之折算標準。又被告丁○○行為後，
    刑法第四十一條第一項於九十年一月四日業經修正，並於同月十日公布，十二日
    生效，規定犯最重本刑為五年以下有期徒刑以下之刑之罪，而受六月以下有期徒
    刑或拘役之宣告，因身體、教育、職業或家庭之關係，執行顯有困難者，得易科
    罰金。經比較新舊法之規定，新法之規定並無不利被告，依刑法第二條第一項前
    段之規定，自應適用新法，予以宣告得易科罰金之折算標準。扣案之撲克牌機檯
    二十部、麻將機檯二部、彈珠機檯二部及小瑪莉機檯一部（均含ＩＣ板共計二十
    五片）及新台幣一萬三千四百五十元、係當場賭博之器具及賭資，應依刑法第二
    百六十六條第二項規定宣告沒收。另扣案之寄分卡八十張、開分鑰匙二支及日報
    表一張，係被告丁○○所有，供其常業賭博經營所用之物，爰依刑法第三十八條
    第一項第二款規定，併予宣告沒收。
五、被告經合法傳喚，無正當理由拒不到庭，爰不待其陳述，逕行判決。
據上論斷，應依刑事訴訟法第三百六十九條第一項前段、第三百六十四條、第三百七
十一條、第二百九十九條第一項前段、電子遊戲場業管理條例第二十二條、刑法第二
十八條、第五十五條、第二百六十七條、第二條第一項前段、現行刑法第四十一條第
一項、第三十八條第一項第二款、第二百六十六條第二項、罰金罰鍰提高標準條例第
一條前段、第二條判決如主文。
本案經檢察官呂丁旺到庭執行職務。
中      華      民      國     九十     年    十二      月    三十一    日
                              台灣高等法院刑事第十庭
                                  審判長法  官  溫  耀  源
                                        法  官  黃  金  富
                                        法  官 何  菁  莪
右正本證明與原本無異。
不得上訴。
                                        書記官  吳  瑞  英
中      華      民      國     九十一   年      一      月       二     日
附錄：本案論罪科刑法條全文
刑法第二百六十七條
以賭博為常業者，處二年以下有期徒刑，得併科一千元以下罰金。
電子遊戲場業管理條例第二十二條
違反第十五條規定者，處行為人一年以下有期徒刑、拘役或科或併科新臺幣五十萬元
以上二百五十萬元以下罰金。


司法院資訊處製作；財團法人民間司法改革基金會備份。
